臺灣高等法院高雄分院刑事判決　　　　　九十一年度上更(一)字第七八號
　　上　訴　人
　　即　被　告　　乙○○
　指定辯護人　本院甲設辯護人　李佩娟
右上訴人因違反毒品危害防制條例案件，不服臺灣屏東地方法院九十年度訴字第一九
０號中華民國九十年八月廿二日第一審判決（起訴案號：臺灣屏東地方法院檢察署九
十年度偵字第四０號、併辦案號：同署九十年度毒偵字第一０號、九十一年度偵字第
二八一號），提起上訴，經判決後，由最高法院發回更審，本院判決如左：
      主      文
原判決撤銷。
乙○○無罪。
      理      由
一、甲訴意旨略以：被告乙○○於民國八十六年間因搶奪案件，經台灣屏東地方法院
    於八十六年六月二十四日以八十六年少訴字第八號判處有期徒刑八月確定，甫於
    八十九年七月二十五日執行完畢。猶不知悔改，竟意圖營利，基於販賣第二級毒
    品安非他命之犯意，於民國八十九年十二月十九日晚上十一時二十五分前之某時
    ，由不知情之黃建忠騎乘機車載至屏東縣潮州鎮○○路「茂隆骨科」醫院前，將
    安非他命一小包，以新台幣（下同）一千元之代價，販賣予某姓名年籍不詳之男
    子。嗣於同日二十三時二十五分許，乙○○攜帶安非他命二包毛重十五點五甲克
    ，分裝夾鏈袋一大包及現金五千元，至同鎮省道台一線與四維路口之「宛庭檳榔
    攤」時，為警查獲，並扣得上開物品。因認被告有犯毒品危害防制條例第四條第
    二項之販賣第二級毒品罪嫌。
二、甲訴人認被告乙○○涉有販賣第二級毒品罪嫌，係以被告乙○○不否認有於八十
    九年十二月十九日二十三時二十五分許在屏東縣潮洲鎮省道台一線與四維路口之
    「宛庭檳榔攤」，為警查獲安非他命二包毛重十五點五甲克，分裝夾鏈袋一大包
    及現金五千元，及該批物品中有之現金五千元及安非他命一小包為其所有之事實
    ，及被告乙○○於上揭時地，以一千元之代價，販賣安非他命一包予年籍、姓名
    不詳之男子之事實，業據證人黃建忠於警訊中證述明確，且被告乙○○亦自稱其
    與黃建忠並無仇怨，是黃建忠自無誣陷之理，是證人黃建忠之證言應可採信。又
    被告乙○○之辯稱：查扣之大包之安非他命及夾鏈袋是我在八十九年十二月十六
    日或十七日傍晚，以九三一二七九一九號行動電話與綽號「龍老大」之九
    五五號行動電話通話後，約在我家附近圖書館游泳池旁，他拿二千元之安非他命
    一小包給我後，他寄放在我這的云云，惟查，被告乙○○所有之上開行動電話於
    八十九年十二月一日至同年月二十日之通聯紀錄中，並無被告乙○○所稱之上開
    通話紀錄，是被告乙○○所辯顯非可採。再參以證人黃建忠、林明珠均證稱：乙
    ○○於查獲之際曾有逃跑之舉動，並隨手將上開查扣之物品，從口袋中取出，丟
    在檳榔攤內電動玩具旁之沙發椅子後方等情，是被告若非有販賣安非他命之犯行
    ，何以須為上述舉動？等語，為其論據。
三、訊據上訴人即被告乙○○固坦承有於右揭時地攜帶如起訴書事實欄所載之物品，
    由證人黃建忠載至屏東縣潮州鎮省道台一線與四維路口之「宛庭檳榔攤」，嗣並
    為警當場查獲之事實，然矢口否認有何販賣安非他命之犯行，辯稱：扣案之物品
    ，僅有一小包安非他命及五千元是我的，另分裝夾鏈袋一大包及另一包安非他命
    是「龍大」（偵訊筆錄記為「龍老大」）寄放的，是我在案發當天屏東縣潮州鎮
    中山甲園附近的游泳池向「龍大」拿的，並未在案發當日販賣安非他命給人，一
    小包安非他命是我自己要吸的云云。經查：
（一）被告乙○○於自警訊開始就堅決否認有販賣安非他命之犯行，堅稱查獲之安非
      他命大包的是在屏東潮州的中山甲園附近的游泳池向龍老大拿的，是龍老大寄
      放的，小包的是自己的等語，此辯解自偵查中迄本院審理中始終一致（見偵查
      卷第十一頁背面、第十二頁、原審卷第一六頁、九十年十月二十九日本院訊
      問筆錄），被告乙○○經於八十九年十二月二十日經警採尿送驗後，其尿液中
      甲基安非他命及嗎啡均呈陽性反應，此有八十九年十二月二十八日屏縣衛檢六
      字第八九三七六號屏東縣衛生局煙毒及麻醉藥品類委託檢驗結果通知書附卷
      可稽（見原審卷第一五八頁），因此被告乙○○有吸用毒品之事實，應可認定
      。次查，被告乙○○既有吸用毒品之行為，其為便利自己吸食，隨身攜帶安非
      他命及供分裝之用的空袋，及見警逃跑，尚與常情無違。且本件扣案安非他命
      其中一大包被告稱係他人所寄放，縱係被告乙○○所持有，其重量為十五甲克
      左右，亦尚未逾越持有自用之合理範圍。況本件係因打電動玩具時遭臨檢，於
      現場沙發下查獲安非他命二包，並非係當場查獲被告乙○○有交易安非他命之
      行為。
（二）與被告乙○○於前揭時、地為警查獲證人黃建忠於警訊中固證稱：「當時我和
      乙○○在現場，乙○○發現警方到檳榔攤臨檢時，慌忙從褲子的兩邊的口袋中
      拿出安非他命毒品、分裝袋、現金丟棄在地上，該批物品是乙○○所有的」、
      「就在我們相偕前往『宛庭』檳榔攤之前，乙○○叫我先載他至潮州鎮○○路
      茂隆骨科前，與一輛不詳車號之自小客車接頭，我親眼看到乙○○給對方一小
      包安非他命毒品，對方給乙○○新台幣壹仟元」等語，惟嗣於台灣屏東地方法
      院訊問時已否認上開警訊供述之真實，並改稱：「‧‧‧當天我們是在一起，
      約當天晚上七、八點，我們去找被告的朋友，他叫我騎車載他去茂隆骨科找朋
      友，被告叫我載他去他朋友處，他朋友拿安非他命給他，我看到他朋友拿了壹
      包安非他命給他，我沒有看到他們間有金錢交易，之後我們就去宛庭檳榔攤玩
      電玩，就被警察查到被告的安非他命等物」（見原審卷第七十一頁）；本院前
      審亦稱：「（問：你以前在警訊中怎麼講說，在八十九年十二月十九日晚上十
      一點二十五分，你有騎機車載乙○○到屏東縣潮州鎮○○路茂隆骨科把安非他
      命一小包以新台幣一千元賣給身份不詳的一個男的？）答：那是怕這件案子跟
      我有關係，所以亂講的。‧‧‧」「是我跟乙○○在打電玩，警方來臨檢查到
      的」（見九十年十月二十九日本院訊問筆錄）等語，前後供述不一，已有瑕疵
      ，且被告乙○○係因毒品案為警查獲，而證人黃建忠查獲當時亦在現場，其於
      警訊中為脫免自己遭警以販賣罪嫌移送，亟力撇清己身之涉嫌，因而指稱係被
      告乙○○販賣等有利於己之前揭供述，亦屬常情，是其警訊之供述是否真實，
      已非無疑。
（三）又查證人黃建忠於九十年一月十八日，曾寫信給當時正在台灣屏東戒治所戒治
      之被告，該信函中有云：「我有我的苦衷，希望你能原諒我，而那些話不是我
      說，而是警察要我講你的，我也不想這麼做，因為他們捉住我的小辨子，至現
      在我的良心一直愧咎著，這件事跟你說千萬份的對不起」等語，以上有證人黃
      建忠書寫之信件及信封各一件附於原審卷第四四頁可稽。於本院調查中亦結證
      ：我沒有看到被告在賣毒品，在警訊供稱有看到被告在賣毒品，是警察叫我這
      樣說的等語（見本院九十一年九月十八日訊問筆錄），由上觀之，證人黃建忠
      警訊之不利於被告之供述，顯係出於保護自己不得已之證詞，並非真實，自難
      採為不利於被告之證據。至於證人林明珠於警訊、原審及本院雖證述：八十九
      年十二月十九日，被告在我的檳榔攤被警察查獲持有毒品，當時他與一個人到
      我店裡玩電動，警察來時，我叫我們將電線拔掉，但他們不拔，被告反而在警
      察還沒有來時，從口袋拿出東西丟在我店裡沙發的旁邊，後警察覺得有問題進
      來搜，之後並照相，照完後就將他帶走了，警察有說東西是毒品等情，但僅能
      證明被告有持有上開安非他命之情事，不足以證明被告有販賣安非他命之犯行
      ，是證人林明珠上開證詞，亦難採為不利於被告之認定。次查本件並未在被告
      乙○○之住處查獲有關一般販賣海洛因及安非他命之物品、工具，如電子秤等
      物，尚難以前揭扣案之非鉅量安非他命，及供分裝毒品所用之空袋，及黃建忠
      前後不一之陳述，即遽認被告乙○○有販賣毒品之行為。至於扣案之新臺幣五
      千元，被告否認係販賣安非他命所得，且無證據足證係販賣安非他命所得，亦
      難採為不利於被告之認定。再查被告有吸食毒品之習慣，已如前述，則被告持
      有扣案之安非他命，亦無違常情，尚難採為認定被告犯罪之證據。
四、綜上所述，被告所辯各情，經調查結果，尚堪採信。此外，復查無其他確切之證
    據足證被告犯罪，應認不能證明被告犯罪。原審未予詳查，遽為被告科刑之判決
    ，尚有未當。被告上訴意旨，執此指摘原判決不當，為有理由，自應由本院將原
    判決撤銷改判。另為被告無罪之諭知。
五、本件被告既受無罪之判決，則移送併辦部分（臺灣屏東地方法院檢察署九十年度
    毒偵字第一０號、九十一年度偵字第二八一），即與本案無連續犯裁判上一罪關
    係，無從併案審理，應退回檢察官，另行偵辦，併此敘明。
六、被告於八十九年十二月十九日為警於上述「宛庭檳榔攤」查獲時，所持有扣案之
    安非他命部分，雖亦係涉犯持有第二級毒品罪，然查被告自八十九年九月十五日
    起，至同年十二月十九日止，基於概括之犯意，連續多次施用第二級毒品安非他
    命，同年十二月十九日廿三時廿五分許，於上址為警查獲之犯行，業經原審於九
    十年二月十九日以八十九年度易字第一五九六號判處有期徒刑七月，並於九十一
    年三月十五日確定在案，有上開刑事判決及臺灣高等法院被告全國前案紀錄表在
    卷可稽。本件被告持有安非他命部分，既為該案確定判決效力所及，自不得再論
    其持有毒品罪，附此說明。
據上論斷，應依刑事訴訟法第三百六十九條第一項前段、第三百六十四條、第三百零
一條第一項，判決如主文。
本案經檢察官彭南雄到庭執行職務。
中    華    民    國        九十一      年     十一     月    二十八    日
                              臺灣高等法院高雄分院刑事第三庭
                                  審判長法官  周賢銳
                                        法官  莊崑山
                                        法官  謝宏宗
右正本證明與原本無異。
檢察官如不服本判決應於收受本判決後十日內向本院提出上訴書狀，其未述上訴理
由者，並得於提起上訴後十日內向本院補提理由書狀（均須按他造當事人之人數附繕
本)。
                                      書記官  王秀娟
中    華    民    國        九十一      年     十二     月      二      日
                                                                      Ｈ
